---
title: "Arboles filogenéticos"
author: "Ana María Muñoz"
date: "2023-05-21"
output: html_document
---

```{r setup, include=FALSE}
knitr::opts_chunk$set(echo = TRUE)
```

1.  Se cargan las librerias necesarias. A continuación, se procede a hacer un breve descripción de cada una:

-   **ggplot2:** sirve para crear gráficos.$^1$

-   **ggtree:** se utiliza para visualizar datos filogenéticos y y datos de anotación.Es comúnmente usado en análisis evolutivos y de bioinformática.$^2$


```{r}
library(ggplot2)
library(ggtree)
```

2.  Ruta al directorio de trabajo:

```{r}
setwd("C:/Users/anamaria/Desktop/universidad/Master/Master/Asignaturas/TFM/TFM-Metodologia/Mega/")
```

3. Se selecciona el formato newick del arbol MIKC que se ha generado por el programa MEGA.

```{r}
tree_MIKC <- read.tree("Alineamiento_Muscle/JTT/Arbol_MIKC.nwk") 
nodos<-tree_MIKC$tip.label
```

4. Se crea un dataframe para almacenar los nombres de los nodos, la correspondencia de su clado y el color que se le establece a cada clado.

```{r}
# Crea el dataframe con las columnas especificadas
clados <- data.frame(nombre_nodos = nodos,
                     grupo_clado= character(length(nodos)),
                     color= character(length(nodos)),
                     stringsAsFactors = FALSE)
```

5. Se procede a clasificar las proteinas con distintos colores según su clado. 

```{r}
info_grupos <- list(
  list(inicio = "'AF-Q5D725-F1 (AGL2)'", fin = "'AF-P29383-F1 (Agamous-like MADS-box protein AGL3)'", clado = "Sepallata", color = "#FF6A6A"),
  list(inicio = "'AF-P29386-F1 (Agamous-like MADS-box protein AGL6)'", fin = "'AF-Q2TDX2-F1 (AGL6)'", clado = "AGL6 reduced branching", color = "#3A5FCD"),
  list(inicio = "'AF-Q7X9H6-F1 (AGAMOUS-like 79)'", fin = "'AF-Q39081-F1 (Transcription factor CAULIFLOWER)'", clado = "AP1 Cauliflower", color = "darkolivegreen3"),
  list(inicio = "'AF-D7U912-F1 (Uncharacterized protein)'", fin = "'AF-D7TJT8-F1 (Uncharacterized protein)'", clado = "Agamous", color = "#8B3626"),
  list(inicio = "'AF-F4KEP6-F1 (AGAMOUS-like 71)'", fin = "'AF-D1MDP7-F1 (Suppressor of overexpression of CO 1)'", clado = "SOC1", color = "#668B8B"),
   list(inicio = "'AF-Q9SZJ6-F1 (Agamous-like MADS-box protein AGL21)'", fin = "'AF-H9CTT8-F1 (SVP-like MADS-box protein)'", clado = "SVP", color = "#B23AEE"),
  list(inicio = "'AF-D7TDM1-F1 (AGL15)'", fin = "'AF-Q9M2K8-F1 (Agamous-like MADS-box protein AGL18)'", clado = "AGL15", color = "#EEC900"),
    list(inicio = "'AF-Q9FPN7-F1 (Agamous-like MADS-box protein AGL31)'", fin = "'AF-Q9S7Q7-F1 (MADS-box protein FLOWERING LOCUS C)'", clado = "FLC", color = "deeppink"),
  list(inicio = "'AF-Q0HA25-F1 (Agamous-like MADS-box protein MADS9)'", fin = "'AF-I6LAR5-F1 (APETALA3-like protein AP3-1)'", clado = "AP3", color = "#8B5F65"),
  list(inicio = "'AF-F6HF63-F1 (Uncharacterized protein)'", fin = "'AF-W1NMR3-F1 (Uncharacterized protein)'", clado = "TT16", color = "#FFA54F"),
  list(inicio = "'AF-Q68BI0-F1 (PISTILLATA-like protein)'", fin = "'AF-Q0HA25-F1 (Agamous-like MADS-box protein MADS9)'", clado = "Pistillata", color = "#FF4500"),
  list(inicio = "'AF-Q9SA07-F1 (Agamous-like MADS-box protein AGL63)'", fin = "'AF-D3IZT6-F1 (MIKC* MADS-box transcription factor)'", clado = "MIKC*", color = "#00EE76"),
list(inicio = "'AF-D7SH01-F1 (Uncharacterized protein)'", fin = "'AF-D7SH01-F1 (Uncharacterized protein)'", clado = "VITVI", color = "#8B8970")
)
```

6. Se completa el dataframe denominado clados con el nombre del clado y su respectivo color.

```{r}
for (i in info_grupos) {
  # Encuentra los índices de las proteínas de interés
  ini <- which(clados$nombre_nodos == i$inicio)
  fin <- which(clados$nombre_nodos == i$fin)
  
  # Asigna el valor a las filas correspondientes 
  clados$grupo_clado[ini:fin] <- i$clado
  clados$color[ini:fin] <- i$color
}
```

7. Se procede a la integración del dataframe con el árbol filogenético para su adecuada representación gráfica.

```{r}
tree_MIKC_info <- ggtree(tree_MIKC)
df_MIKC_clados <- merge(tree_MIKC_info$data, clados, by.x = "label", by.y = "nombre_nodos", all.x = TRUE)
```

8. Para editar los nombres de las secuencias y seleccionar solo el identificador alfanumérico de cada una.

```{r}
patrones <- c("AF-", "-F1", " \\([^)]+\\)")

remv_patron <- function(nombre, patrones) {
  for (patron in patrones) {
    nombre <- gsub(patron, "", nombre)
  }
  return(nombre)
}

df_MIKC_clados$label <- remv_patron(df_MIKC_clados$label, patrones)
```

### MIKC.

9. Se procede a crear el objeto del arbol filogenético. Este código sirve para:
  * Visualizar el árbol MIKC e incorporar información adicional contenida en el dataframe creado previamente.
  * Añade texto a las ramas del árbol para mostrar su longitud, redondeando sus valores a 3 decimales.Además, ajusta el tamaño y posición del texto.
  * Inserta las etiquetas de las secuencias a las ramas con sus respectivos clados y le asigna su color, previamente definido.
  * Establece la escala de colores a utilizar.
  * Modificar algunas opciones de tema, como desactivar la leyenda y ajustar el tamaño del texto del eje X.
  * Ajusta las coordenadas cartesianas del gráfico.
  
```{r}
ggtree_obj_MIKC <- ggtree(tree_MIKC, data = df_MIKC_clados) + 
  geom_text(aes(x = branch, label = round(branch.length, 3)), size = 5, hjust = 0.6, vjust = -0.3) +
  geom_tiplab(aes(label = paste0(label, " ", grupo_clado), color = color), size = 7, offset = 0.03,fontface = "bold") +
  scale_color_identity() +
  theme_tree2() +
  theme(legend.position = "none") +
  theme(axis.text.x = element_text(size = 15)) +
  coord_cartesian(xlim = c(0, 1.5))
```

10. Se guarda el árbol en un archivo pdf.

```{r}
ggsave("Arbol_MIKC_colores.pdf", ggtree_obj_MIKC, width = 21, height = 29.7, limitsize = FALSE)
```


Los procedimientos ejecutados a continuación para los dominios M, I, K y C, son idénticos a los aplicados previamente para el dominio MIKC.

### Dominio M

```{r}
tree_M <- read.tree("Alineamiento_Muscle/JTT/Arbol_dom_M.nwk")
```

```{r}
tree_M_info <- ggtree(tree_M)
df_M_clados <- merge(tree_M_info$data, clados, by.x = "label", by.y = "nombre_nodos", all.x = TRUE)
```


```{r}
df_M_clados$label <- remv_patron(df_M_clados$label, patrones)
```

```{r}
ggtree_obj_M <- ggtree(tree_M, data = df_M_clados) + 
  geom_text(aes(x = branch, label = round(branch.length, 3)), size = 5, hjust = 0.8, vjust = -0.3) +
  geom_tiplab(aes(label = paste0(label, " ", grupo_clado), color = color), size=7, offset = 0.01,fontface = "bold") +
  scale_color_identity() +
  theme_tree2() +
  theme(legend.position = "none") +
  theme(axis.text.x = element_text(size = 20)) +
  coord_cartesian(xlim = c(0, 0.6))
```


```{r}
ggsave("Arbol_M_colores.pdf", ggtree_obj_M, width = 21, height = 29.7, limitsize = FALSE)
```

### Dominio I

```{r}
tree_I <- read.tree("Alineamiento_Muscle/JTT/Arbol_dom_I.nwk")
```

```{r}
tree_I_info <- ggtree(tree_I)
df_I_clados <- merge(tree_I_info$data, clados, by.x = "label", by.y = "nombre_nodos", all.x = TRUE)
```

Se procede a crear una función denominada edit_label con el propósito de permitir la inserción del nombre del grupo de clado, correspondiente a las etiquetas definidas en prots_caract, bajo el nombre de la secuencia. Esto facilita su adaptación al formato requerido, evitando cualquier truncamiento

```{r}
df_I_clados$label <- remv_patron(df_I_clados$label, patrones)

edit_label <- function(df, prots_caract) {
  df$label <- ifelse(df$label %in%  prots_caract,
                     paste0(df$label, "\n", df$grupo_clado),
                     paste0(df$label, " ", df$grupo_clado))
  return(df)
}


prots_caract <- c("'A0A1I9LM26'","'A0A2H1ZE96'")
df_I_clados<- edit_label(df_I_clados,  prots_caract)
```

```{r}
ggtree_obj_I <- ggtree(tree_I, data = df_I_clados) + 
  geom_text(aes(x = branch, label = round(branch.length, 3)), size = 4.5, hjust = 0.5, vjust = -0.3) +
  geom_tiplab(aes(label = label, color = color), size = 6.5, offset = 0.1,fontface = "bold") +
  scale_color_identity() +
  theme_tree2() +
  theme(legend.position = "none") +
  theme(axis.text.x = element_text(size = 20)) +
  coord_cartesian(xlim = c(0, 8.15))
```


```{r}
ggsave("Arbol_I_colores.pdf", ggtree_obj_I, width = 21, height = 29.7, limitsize = FALSE)
```

### Dominio K

```{r}
tree_K <- read.tree("Alineamiento_Muscle/JTT/Arbol_dom_K.nwk")
```

```{r}
tree_K_info <- ggtree(tree_K)
df_K_clados <- merge(tree_K_info$data, clados, by.x = "label", by.y = "nombre_nodos", all.x = TRUE)
```


```{r}
df_K_clados$label <- remv_patron(df_K_clados$label, patrones)
```

```{r}
ggtree_obj_K <- ggtree(tree_K, data = df_K_clados) + 
  geom_text(aes(x = branch, label = round(branch.length, 3)), size = 5, hjust = 0.5, vjust = -0.3) +
  geom_tiplab(aes(label = paste0(label, " ", grupo_clado), color = color), size = 7, offset = 0.03,fontface = "bold") +
  scale_color_identity() +
  theme_tree2() +
  theme(legend.position = "none") +
  theme(axis.text.x = element_text(size = 20)) +
  coord_cartesian(xlim = c(0, 2))
```


```{r}
ggsave("Arbol_K_colores.pdf", ggtree_obj_K, width = 21, height = 29.7, limitsize = FALSE)
```

### Dominio C

```{r}
tree_C <- read.tree("Alineamiento_Muscle/JTT/Arbol_dom_C.nwk")
```

```{r}
tree_C_info <- ggtree(tree_C)
df_C_clados <- merge(tree_C_info$data, clados, by.x = "label", by.y = "nombre_nodos", all.x = TRUE)
```


```{r}
df_C_clados$label <- remv_patron(df_C_clados$label, patrones)
prots_caract <- c("'D7T1T8'","'Q38876'")
df_C_clados <- edit_label(df_C_clados,prots_caract)
```

```{r}
ggtree_obj_C <- ggtree(tree_C, data = df_C_clados) + 
  geom_text(aes(x = branch, label = round(branch.length, 3)), size = 5, hjust =0.9, vjust = -0.3) +
  geom_tiplab(aes(label = label, color = color), size = 7, offset = 0.03,fontface = "bold") +
  scale_color_identity() +
  theme_tree2() +
  theme(legend.position = "none")+
  theme(axis.text.x = element_text(size = 20)) +
  coord_cartesian(xlim = c(0, 20.5))
```


```{r}
ggsave("Arbol_C_colores.pdf", ggtree_obj_C, width = 21, height = 29.7, limitsize = FALSE)
```



## Referencias:

1. Hadley Wickham. ggplot2: Elegant Graphics for Data Analysis. (2016).
2. Xu, S. et al. Ggtree: A serialized data object for visualization of a phylogenetic tree and annotation data. iMeta 1, e56 (2022).


